【裁判字號】    90,上易,1730
【裁判日期】    900817
【裁判案由】    傷害
【裁判全文】
臺灣高等法院高雄分院刑事判決                    九十年度上易字第一七三號
    上  訴  人
    即  被  告  乙○○
右上訴人因傷害案件，不服臺灣高雄地方法院九十年度易字第二三一七號中華民國九
十年八月十七日第一審判決（起訴案號：臺灣高雄地方法院檢察署九十年度偵字第七
八九０號），提起上訴，本院判決如左：
      主  文
上訴駁回。
乙○○緩刑年。
      事實及理由
一、本案經本院審理結果，認第一審以上訴人即被告乙○○犯刑法第二百七十七條第
    一項之傷害罪，判處有期徒刑參月，並諭知易科罰金折算之標準為參百元折算壹
    日，認事用法及量刑均無不當，應予維持，並引用第一審判決書記載之事實及理
    由（詳如附件）。
二、被告乙○○上訴意旨雖以：被告實為被害人，有「正當防衛」之阻卻違法事由存
    在，不得以刑法傷害罪相繩，且原審量刑過重云云。惟按，正當防衛必須對於現
    在不法之侵害始得為之，侵害業已過去，即無正當防衛可言。至彼此互毆，又必
    以一方初無傷人之行為，因排除對方不法之侵害而加以還擊，始得以正當防衛論
    。故侵害已過去後之報復行為，與無從分別何方為不法侵害之互毆行為，均不得
    主張防衛權，最高法院著有十七年上字第六八六號、三十年上字第一０四０號判
    例可資參照。本件被告乙○○與告訴人甲○○各基於傷害之故意，互相毆打，彼
    此成傷，既不能證明告訴人甲○○先行侵害，被告乙○○自不得主張正當防衛。
    又本件被告乙○○係持機車大鎖毆打告訴人甲○○頭部，致告訴人甲○○受有前
    述傷勢，損害非輕，原審量處有期徒刑參月，經核量刑尚屬允當，並無過重可言
    。被告乙○○上訴意旨主張正當防衛阻卻違法，且以原審量刑過重，指摘原判決
    不當，為無理由，應予駁回。
三、查被告乙○○未曾受有期徒刑以上刑之宣告，有臺灣高雄地方法院檢察署刑案資
    料查註紀錄表、臺灣高等法院被告全國前案紀錄表在卷可稽，其因一時衝動，偶
    罹刑典，上訴於本院後業與告訴人甲○○達成民事和解，賠償新台幣三萬五千元
    ，有和解書一紙在卷足憑，經此刑之宣告後，應知警惕而無再犯之虞，本院因認
    所宣告之刑以暫不執行為適當，併予以宣告緩刑三年，用啟自新。
據上論結，應依刑事訴訟法第三百七十三條、第三百六十八條、刑法第七十四條第一
款，判決如主文。
本案經檢察官林應華到庭執行職務。
中      華      民      國    九十      年      十      月    二十三    日
                              臺灣高等法院高雄分院刑事第三庭
                                  審判長法官  謝宏宗
                                        法官  莊崑山
                                        法官  陳中和
右正本證明與原本無異。
不得上訴。
                                      書記官  梁美姿
中    華    民    國      九十      年       十       月    二十五      日
附錄：本判決論罪科刑法條：
刑法第二百七十七條第一項：
傷害人之身體或健康者，處三年以下有期徒刑、拘役或一千元以下罰金。
                                                                        Ｆ
附件：
臺灣高雄地方法院刑事判決                          九十年度易字第二三一七號
    公  訴  人  臺灣高雄地方法院檢察署檢察官
    被      告  乙○○  男  六十九歲（民國○○○年○月○○○日生）
                        住高雄市○○區○○路三０四巷十號
                    身分證統一編號：Ｅ一0000000號
右列被告因傷害案件，經檢察官提起公訴（九十年度偵字第七八九○號），本院判決
如左：
    主  文
乙○○傷害人之身體，處有期徒刑參月，如易科罰金，以參佰元折算壹日。
    事  實
一、乙○○與甲○○係舊識，因十餘年前有債務糾紛，雙方素有嫌隙，渠二人於民國
    八十九年十二月二十四日九時許，在高雄市三民區○○○街一一一號前巧遇，因
    前嫌未釋，彼此互瞄一眼後，繼而發生爭吵，乙○○及甲○○竟均彼此基於傷害
    之故意，互相搶持對方所握之機車大鎖，毆打對方，致乙○○受有頭部外傷合併
    頭皮撕裂傷等傷害（此傷害部分，未據乙○○提出告訴），甲○○則受有頭部外
    傷合併頭皮裂傷四公分之傷害。
二、案經被害人甲○○訴由高雄市政府警察局三民第一分局移請臺灣高雄地方法院檢
    察署檢察官偵查起訴。
    理  由
一、右揭事實，訊據被告乙○○均坦承不諱，核與告訴人甲○○所指訴之情節相符，
    復有高雄醫學院診斷證明書二紙在卷可稽。再本件傷害案件起因，確係因雙方於
    民國七十一年至七十三年間之財務糾紛，此復有本院支付命令、會錢協議書及還
    款明細表各一份存卷可參，足認被告自白洵屬有據。故本案事證明確，被告犯行
    堪予認定，應依法論科。
二、核被告乙○○所為，係犯刑法第二百七十七條第一項之傷害罪。爰審酌被告係持
    機車大鎖毆打告訴人頭部，致告訴人受有前述傷勢，損害非輕，且於犯罪後尚未
    與告訴人達成和解，未以實際行為填補告訴人所受損害；惟念其並無前科，此有
    本院被告院內索引卡紀錄表足按，品行尚可，且於犯罪後坦承全部犯行，態度尚
    佳等一切情狀，量處如主文所示之刑，並諭知易科罰金之折算標準，藉資懲儆。
    末查，被告與告訴人所持用以互毆之機車大鎖，雖係供本案犯罪所用之物，然該
    物既未經未扣案，且被告及告訴人均堅決否認為渠二人所為，故為避免執行困難
    起見，爰未為沒收之諭知，併此敘明。
三、末按中華民國刑法第四十一條業經立法院於九十年一月四日修正，總統於九十年
    一月十日公布，自九十年一月十二日起施行，雖被告乙○○於行為時所犯本件最
    重本刑三年以下有期徒刑之罪，受六月以下有期徒刑或拘役之宣告者，得因身體
    、教育、職業或家庭之關係，執行顯有困難時，宣告一元以上、三元以下折算一
    日之易科罰金，而與修正前同條之規定相符，惟本案於裁判時刑法第四十一條已
    就所犯之最重本刑提高為五年以下有期徒刑之罪，受六月以下有期徒刑或拘役之
    宣告者，亦得因前開執行顯有困難之理由易科罰金，故本案被告乙○○雖行為時
    所犯最重本刑為三年以下有期徒刑之罪，且經本院量處有期徒刑三月，然其行為
    後法律既已變更，自應依刑法二條第一項前段之規定，適用裁判時之修正後刑法
    第四十一條第一項之規定，併此敘明。
據上論斷，應依刑事訴訟法第二百九十九條第一項前段、刑法第二條第一項前段、第
二百七十七條第一項、第四十一條第一項、罰金罰鍰提高標準條例第一條前段、第二
條，判決如主文。
中      華      民      國      九十      年     八     月     十七     日
                                臺灣高雄地方法院刑事第二庭
                                      法  官    李代昌
右正本證明與原本無異。
如不服本判決，應於判決送達後十日內，向本院提出上訴狀。
                                      書記官    吳月華
中      華      民      國      九十      年     八     月     十七     日
附錄本判決論罪科刑適用法條
中華民國刑法第二百七十七條
 (普通傷害罪)
傷害人之身體或健康者，處三年以下有期徒刑、拘役或一千元以下罰金。
犯前項之罪因而致人於死者，處無期徒刑或七年以上有期徒刑；致重傷者
，處三年以上十年以下有期徒刑。


司法院資訊處製作；財團法人民間司法改革基金會備份。
